臺灣高等法院臺中分院刑事判決
110年度上易字第690號
上  訴  人  臺灣臺中地方檢察署檢察官
上  訴  人  
即  被  告  游偉雄



            郭玫君



            曾秉豐


            陳智華


            王楷喆（原名王志豪）




            林誌群


上列上訴人因被告妨害自由案件，不服臺灣臺中地方法院110年
度易字第489號，中華民國110年4月29日第一審判決（起訴案號
：臺灣臺中地方檢察署109年度偵字第34881、9998號），提起上
訴，本院判決如下：
    主  文
原判決撤銷。
游偉雄、郭玫君、曾秉豐、王楷喆共同犯強制罪，均累犯，各處
拘役伍拾日，如易科罰金，均以新臺幣壹仟元折算壹日。
陳智華共同犯強制罪，處拘役肆拾日，如易科罰金，以新臺幣壹
仟元折算壹日；扣案之本票伍張、土地房屋買賣契約書壹份、協
議書（含協議但書）壹份，均沒收。
林誌群共同犯強制罪，處拘役肆拾日，如易科罰金，以新臺幣壹
仟元折算壹日。
    事  實
一、游偉雄及郭玫君係夫妻，渠2人與陳智華（綽號「灌強」）
    及劉○○等人於民國99年間，協議由游偉雄、郭玫君、陳智華
    等人出資，並由劉○○及陳○○2人共同向財政部國有財產局臺
    灣中區辦事處（現更名為財政部國有財產署【下稱國有財產
    署】中區分署）承租臺中市○○區○○○段0000地號土地（下稱0
    0-0土地），暨由劉○○向該分署承租同區下溪洲段後壁厝小
    段00-000、000-0、000-0、000-0、000、0000、0000、0000
    地號等土地，其中00-0土地經臺中市政府核定設置「臺中市
    神岡區磯鑫工業區」，而由○○○○股份有限公司（下稱○○公司
    ）依產業創新條例規定，向國有財產署購買該土地，○○公司
    並委由謝○○與案關土地之各別承租人協調土地補償金，經謝
    ○○與劉○○協調決定土地補償金為新臺幣（下同）840萬元（
    陳○○部分則為148萬元），嗣由○○公司分2期以簽發票面金額
    各為420萬元之支票支付，劉○○分別於107年11月19日及108
    年3月15日，以其申設之合作金庫商業銀行神岡分行帳戶（
    帳號：0000000000000號，下稱合庫神岡帳戶）收受上開土
    地補償金840萬元，俟劉○○於108年4月22日，向郭玫君及陳
    智華等人瞞稱僅領得土地補償金140萬元，而僅分配交付70
    萬元予郭玫君。嗣游偉雄、郭玫君、陳智華等人於109年3月
    20日前某時，獲悉劉○○就00-0土地領得之土地補償金不只14
    0萬元一事，為向劉○○索討應分配之差額，竟夥同曾秉豐（
    綽號「阿呆」）、王楷喆及林誌群（綽號「牛排」）等人，
    共同基於強制之犯意聯絡，由曾秉豐、陳智華、王楷喆及林
    誌群等人於109年3月20日下午3時許，至臺中市○○區○○○○設○
    區○○路00號，下稱神岡區公所），與參加該公所召開之補償
    金協調會之劉○○碰面，並於同日下午5時許即協調會結束時
    ，由曾秉豐邀約劉○○至「大仔」即游偉雄位於臺中市○○區○○
    路000號住處泡茶，劉○○礙於曾秉豐等人有人數優勢壓力，
    遂由陳智華搭乘劉○○所駕駛之車牌號碼000-0000號自用小客
    車，曾秉豐、王楷喆、林誌群等人則分乘車牌號碼000-0000
    號及000-0000號自用小客車，帶同劉○○至游偉雄上開住處，
    與郭玫君商談上述土地補償金事宜，期間，陳智華拿出其事
    先準備已繕打內容略為「…茲因以劉○○、陳○○二人名義向財
    政部國有財彥局中區辦事處承租國有土地，立協議書人一致
    同意依下列方式處理無誤：一、承租國有土地標示：1、台
    中市○○區○○○段0000地號此地補償金為800萬元，前收70萬元
    （郭玫君簽收）後不足款項部分，扣除稅金後依股份分配，
    730萬元由劉○○補足…二、股份：郭玫君50%陳智華30%劉○○20
    %三、日後所有國有土地相關承租、放領、領取補償費等權
    利、義務均依前項股份比例分配…」等語之協議書及空白本
    票，要求劉○○簽寫，並由曾秉豐向劉○○恫稱：「你沒簽別想
    走」等語，王楷喆則附和並對劉○○恫以：「你不簽的話，別
    想回去」等語，劉○○因遭受前開脅迫而心生畏懼，遂簽立上
    開協議書，並簽發票面金額為100萬元之本票4張及140萬元
    之本票1張（計540萬元），及口頭承諾於109年3月23日先行
    償還現金100萬元，且簽立協議但書承諾以名下臺中市○○區○
    ○段00000地號土地（1/2持分，下稱000-0土地）作為還款擔
    保，游偉雄則於劉○○簽立協議書等文件後，即現身向劉○○陳
    稱：「兄弟仔，錢再賺就有」等語；其後，游偉雄等人認劉
    ○○上開承諾不足擔保其履行上述付款義務，遂又要求劉○○就
    000-0土地與陳智華（買受人）簽立土地房屋買賣契約書（
    買賣價款540萬元），而由曾秉豐、陳智華、王楷喆及林誌
    群等人帶同劉○○至位於臺中市○○區○○路000號住處對面之「
    八方雲集」用餐，並由陳智華於同日晚間6時59分許，陪同
    劉○○返回其上開住處，拿取000-0土地之所有權狀等文件，
    且由陳智華指示林誌群至文具店購取制式之土地房屋買賣契
    約書，再由陳智華於同日晚間7時29分許，將劉○○帶至其住○
    ○○○○○區○○路000號之統一超商，與曾秉豐、王楷喆及林誌群
    等人會合，劉○○遂因受迫又就000-0土地與陳智華（買受人
    ）簽立土地房屋買賣契約書。嗣劉○○之子劉○○於109年3月21
    日以電子郵件向臺灣臺中地方檢察署報案後，為警於109年3
    月23日上午9時9分許，在劉○○上開住處前，查獲到場欲向劉
    ○○取款之陳智華及王楷喆等人，並扣得上述本票5張、土地
    房屋買賣契約書1份、土地所有權狀1張、協議書（含協議但
    書）1份等物，始悉上情。
二、案經劉○○訴由臺中市政府警察局豐原分局報告臺灣臺中地方
    檢察署檢察官偵查起訴。
    理    由
一、證據能力部分：本案下列據以認定之被告以外之人於審判外
    之言詞或書面證據等供述證據，公訴人、被告在本庭審理時
    均未爭執其證據能力，復經本庭審酌認該等證據之作成無違
    法、不當或顯不可信之情況，依刑事訴訟法第159條之5第1
    項規定，均有證據能力；又本案認定事實引用之卷內其餘非
    供述證據，並無證據證明係公務員違背法定程序取得，依同
    法第158條之4規定反面解釋，亦均有證據能力。
二、認定犯罪事實所憑證據及理由：
　　訊據被告游偉雄、郭玫君、曾秉豐、陳智華、王楷喆、林誌
    群6人均矢口否認何強制犯行，被告游偉雄辯稱：告訴人劉○
    ○當日到伊住處後，伊就出去載孫子放學，並未看到告訴人
    簽立協議書等文件，伊亦未脅迫告訴人，告訴人承租00-0土
    地都是向被告郭玫君拿錢繳租，才會自願簽立協議書等文件
    云云。被告郭玫君辯稱：伊並未脅迫告訴人，係告訴人自己
    吃錢理虧，才同意簽立協議書等文件云云。被告曾秉豐辯稱
    ：告訴人係自願簽立協議書等文件，並無發生脅迫情事云云
    。被告陳智華辯稱：告訴人係自願簽立協議書等文件，亦係
    自願拿出000-0土地作為付款擔保云云；上述被告於原審之
    辯護人亦曾辯稱：告訴人指證在被告游偉雄住處受迫簽立協
    議書等文件乙事，除告訴人之指證外，並無其他證據可佐證
    ，且告訴人與證人劉○○就告訴人返家曾表示「不要報警，也
    不要跟過來」之時點等事項證述內容，亦有所出入，又依被
    告陳智華手機錄影影片，亦未發現被告陳智華有何強暴、脅
    迫行為，告訴人證稱被告陳智華至其住處未與任何人對話之
    情，亦與上開手機錄影影片顯示被告陳智華曾與證人劉○○對
    話事實，有所不符，告訴人在統一超商並可使用手機連絡證
    人劉○○到場，亦無遭限制對外通訊情形，統一超商人來人往
    ，被告陳智華等人如有強制意圖，應不會選在該處簽立買賣
    合約書，再證人劉○○係於109年3月21日中午才線上報案，告
    訴人如有遭強暴脅迫，應於109年3月20日晚間8時30分許返
    家後就會報案，而告訴人應係不願給付補償金，才報案的云
    云。被告王楷喆辯稱：伊並未脅迫告訴人云云。被告林誌群
    則辯稱：伊只是開被告陳智華的車，而一同到場而已云云（
    以上均包括被告等於原審之辯解），經查：
(一)被告游偉雄、郭玫君與被告陳智華及劉○○等人於99年間，協
    議由被告游偉雄、郭玫君、陳智華等人出資，並由告訴人劉
    ○○及證人陳○○2人共同向國有財產署中區分署承租00-0土地
    ，後00-0土地經臺中市政府核定設置「臺中市神岡區磯鑫工
    業區」，而由○○公司依產業創新條例規定，向國有財產署購
    買該土地，○○公司並委由證人謝○○與承租人協調土地補償金
    ，經證人謝○○與告訴人協調決定土地補償金為840萬元（證
    人陳○○部分則為148萬元），其後，告訴人自○○公司收受上
    開土地補償金840萬元，且於108年4月22日，向被告郭玫君
    、陳智華等人瞞稱僅領得土地補償金140萬元，而僅分配並
    交付70萬元予被告郭玫君。之後，被告曾秉豐、陳智華、王
    楷喆、林誌群等人於109年3月20日下午3時許至神岡區公所
    ，與參加該公所召開之補償金協調會之告訴人碰面，並於同
    日下午5時許即協調會結束時，由被告曾秉豐邀約告訴人至
    「大仔」即被告游偉雄位於臺中市○○區○○路000號住處泡茶
    ，遂由被告陳智華搭乘告訴人所駕駛之車牌號碼000-0000號
    自用小客車，被告曾秉豐、王楷喆、林誌群等人則分乘車牌
    號碼000-0000號及000-0000號自用小客車，一同至被告游偉
    雄之上開住處，與被告郭玫君商談上述土地補償金事宜，期
    間，被告陳智華拿出其事先準備已繕打上述事實欄所載內容
    之協議書及空白本票，告訴人當場簽立上開協議書，並簽發
    票面金額為100萬元之本票4張及140萬元之本票1張（計540
    萬元），及口頭承諾於109年3月23日先行償還現金100萬元
    ，且簽立協議但書承諾以名下000-0土地作為還款擔保；其
    後，又由被告曾秉豐、陳智華、王楷喆、林誌群等人帶同告
    訴人至位於臺中市○○區○○路000號住處對面之「八方雲集」
    用餐，並由被告陳智華於同日晚間6時59分許，陪同告訴人
    返回其上開住處，拿取000-0土地所有權狀等文件，且由被
    告陳智華指示被告林誌群至文具店購取制式之土地房屋買賣
    契約書，再由被告陳智華於同日晚間7時29分許，將告訴人
    帶其住○○○○○○區○○路000號之統一超商，與被告曾秉豐、王
    楷喆、林誌群等人會合，告訴人又當場就000-0土地與被告
    陳智華（買受人）簽立土地房屋買賣契約書，以擔保其會履
    行上開付款義務；嗣證人劉○○於109年3月21日以電子郵件向
    臺灣臺中地方檢察署報案後，為警於109年3月23日上午9時9
    分許，在告訴人上開住處前，查獲到場欲向告訴人取款之被
    告陳智華、王楷喆等人，並扣得上述本票5張、土地房屋買
    賣契約書1份、土地所有權狀1張、協議書（含協議但書）各
    1份等物等情。為被告6人所不否認，且有證人陳○○於警詢時
    及偵查中之證述、證人即○○公司執行副總廖家鋒於警詢時之
    證述、證人謝○○於警詢時之證述可按（見他卷P283至289、
    偵9998卷1P493至500、他卷P293至296、P299至302），並有
    指認犯罪嫌疑人紀錄表（曾秉豐指認游偉雄等）、指認犯罪
    嫌疑人紀錄表（曾秉豐指認郭玫君）、監視器錄影翻拍照片
    （神岡區公所、統一超商）、指認犯罪嫌疑人紀錄表（游偉
    雄指認郭玫君）、指認犯罪嫌疑人紀錄表（游偉雄指認陳智
    華、曾秉豐）、指認犯罪嫌疑人紀錄表（郭玫君指認游偉雄
    等）、指認犯罪嫌疑人紀錄表（郭玫君指認）、指認犯罪嫌
    疑人紀錄表（林誌群指認陳智華等）、指認犯罪嫌疑人紀錄
    表（林誌群指）、監視器錄影翻拍照片（統一超商社口門市
    ）、指認犯罪嫌疑人紀錄表（陳智華指認游偉雄等）、指認
    犯罪嫌疑人紀錄表（陳智華指認郭玫君）、指認犯罪嫌疑人
    紀錄表（王志豪指認陳惠貞）、指認犯罪嫌疑人紀錄表（王
    志豪指認陳智華）、指認犯罪嫌疑人紀錄表（劉○○指認游偉
    雄等）、指認犯罪嫌疑人紀錄表（劉○○指認郭玫君）、監視
    器錄影翻拍照片（告訴人住處外）、被告郭玫君於108年4月
    22日自告訴人收受70萬元之現金收取單、監視器錄影翻拍照
    片（告訴人住處內）、指認犯罪嫌疑人紀錄表（劉○○指認陳
    智華、王志豪）、指認犯罪嫌疑人紀錄表（劉○○指認陳智華
    、曾秉豐、王志豪；109年3月30日）、指認犯罪嫌疑人紀錄
    表（劉○○指認陳智華、曾秉豐、王志豪；109年4月1日）、
    自願受搜索同意書、臺中市政府警察局豐原分局搜索扣押筆
    錄（109年3月23日8時58分；臺中市○○區○○路000號前；陳智
    華）暨扣押物品目錄表、監視器錄影翻拍照片（神岡區公所
    ）、搜索現場照片、車輛詳細資料報表（車牌號碼000-0000
    號租賃小客車、車牌號碼000-0000號自用小客車）、國庫機
    關專戶存款收款書、財政部國有財產局臺灣中區辦事處98年
    2月20日台財產中處字第0984000194號函（劉○○標得土地需
    繳納餘額）、臺中市政府警察局豐原分局扣押物品清單（11
    0保管363）、扣押物品照片、臺中市政府警察局豐原分局扣
    押物品清單（110貴管8）、扣押物品照片（見偵34881卷P97
    至103、P105至111、P113至115、P131至137、P139至145、P
    167至173、P175至181、P197至203、P205至211、P231至239
    、P241至247、P249至253、P263至267、P269至275、P307至
    313、P315至319、P321至329、P331、P341至355、P363至36
    9、P375至381、P387至393、P395至403、P413至419、P441
    至445、P447至449、P583、P585至595、P597、P605至609、
    P611、P619）、指認犯罪嫌疑人紀錄表（劉○○指認陳智華；
    109年3月22日）、地上物補償費請領名冊（見他2785卷97至
    103、P297）、本票5張、土地房屋買賣契約書、000-0土地
    所有權狀、協議書（含協議但書）、臺中市政府109年9月26
    日府授經工字第1090222353號函暨檢附神岡區新庄子段12筆
    地號之土地收購、地上物徵收補償等資料、合作金庫商業銀
    行神岡分行109年9月25日函暨檢附告訴人之帳戶基本資料及
    交易明細、國泰世華商業銀行存匯作業管理部109年9月21日
    國世存匯作業字第1090139397號函暨檢附陳○○之基本資料及
    交易明細、刑事陳報狀（郭玫君；110年1月5日收狀）暨附
    件一現金收取單、附件二臺中縣○○鄉○○○段0000○地○○○○○○○○
    ○○○縣○○鄉○○○段○○○○段000000○00000○00000○00000○000地號
    土地租賃契約影本、附件四臺中縣○○鄉○○○段○○○○段00000○0
    0000○000000地號土地租賃契約影本、附件五臺中縣○○鄉○○○
    段○○○○段0000地號土地租賃契約影本（見偵9998卷1P231至2
    35、P237至241、P243、P245至247、P473至436、P519至530
    、P531至541、P543至559）、財政部國有財產署中區分署10
    9年7月23日台財產中租字第10995020040號函暨檢附00-0土
    地等土地相關出租資料（見偵9998卷2P3至423）附卷可佐，
    堪信為真，足認告訴人確因00-0土地補償金分配乙事，而於
    上開時、地，先後簽立本票、協議書（含協議但書）及000-
    0土地房屋買賣契約書。
(二)告訴人於原審審理時具結證稱「（檢察官問：請提示109年
    偵字第9998號偵卷第231至235頁本票影本5張及第245頁協議
    書，這是否是你在109年3月20日所簽發的？）是的。」、「
    （檢察官：你在何處簽的？）在被告游偉雄家的客廳。」、
    「（檢察官問：是在何時簽的？）當天下午我開完會，曾秉
    豐叫人家坐我的車去被告游偉雄家。」、「（檢察官問：當
    天下午你去何處開會？）神岡鄉公所。」、「（檢察官問：
    當時開會除了你之外，還有何人在現場？）當時曾秉豐就坐
    在我旁邊。」、「（檢察官問：曾秉豐就叫你載他到被告游
    偉雄家？）是。」、「（檢察官問：當時游偉雄有無去開會
    ？）有。」、「（檢察官問：當時你在游偉雄家為何會寫這
    些東西？）因為曾秉豐跟我說我如果不寫的話，今天晚上不
    能走。」、「（檢察官問：有無其他人有講什麼話？）其他
    我都忘記了。」、「（檢察官問：當時有哪些人在現場？）
    游偉雄、郭玫君、曾秉豐、陳智華、王楷喆即王志豪、林誌
    群，被告林誌群也有在場，他就坐在角落。」、「（檢察官
    問：你有無欠他們這些錢？）沒有。」、「（檢察官問：既
    然沒有，為何一定要簽？）我不知道，因為說一定要簽，如
    果不簽就不能走。」、「（檢察官問：當時是否會害怕？）
    當然會害怕，他說你不簽的話就不能回去，且還要去家裡邀
    我孩子過來。」、「（檢察官問：你當時在警察局講被告曾
    秉豐有對你說『你沒有簽不要走，不簽就要去你家押你兒子』
    ，是否有這些話？）有。」、「（檢察官問：你之前在警詢
    跟偵訊時有講被告王楷喆即王志豪有講說『你不簽的話就別
    想回去』，是否有講這些話？）有。」、「（檢察官問：被
    告游偉雄有跟你講『兄弟仔，錢再賺就有』，是否有講這些話
    ？）有，都已經簽好了。」、「（檢察官問：提示109年偵
    字第9998號偵卷第247頁協議書，協議書上的但書是誰寫的
    ？）不是我寫的，是陳智華寫的。」、「（檢察官問：協議
    書在你當時簽的時候，上面的內容是否都已經寫好？）這都
    已經寫好、打好了。」、「（檢察官問：當時你蓋章之前，
    上面是否有已經有人蓋好章？）都已經蓋好了。」、「（檢
    察官問：何人蓋好章？）郭玫君、陳智華跟陳○○都蓋好了。
    」、「（檢察官問：當時有無協議要如何分配這些金額？）
    當天講的。」、「（檢察官問：本票跟協議書簽完之後，發
    生什麼事情？）本票簽完之後，曾秉豐、陳智華、王楷喆即
    王志豪跟林誌群他們四位就載我回家。」、「（檢察官問：
    你是否開車回去？）對。」、「（檢察官問：你跟何人一起
    搭車回去？）陳智華。」、「（檢察官問：為何要跟你一起
    搭車回家？）他說本票要履約，我有一塊在潭子的土地是跟
    別人一起共同持有的，他說要拿那塊地來做買賣。」、「（
    檢察官問：他何時知道你有那塊土地是跟別人共同持有的？
    ）我跟他說我沒有錢，他說要我認，看我有沒有土地還是房
    子，原本要拿我兒子的那間房子。」、「（檢察官問：是否
    在游偉雄簽協議書時，有講到這個？）簽好的時候，有講到
    這件事情。」、「（檢察官問：你回到家之後，發生什麼事
    情？）我開門進去，我兒子就坐在那邊看電視，他看到陳智
    華跟到門口，他覺得怪怪的，我就跟他說先不要報警並告訴
    他我要出去處理一下事情，他覺得怪怪的，就有跟出去看我
    去哪裡。」、「（檢察官問：你後來去哪裡處理後續事情？
    ）我先去八方雲集吃晚餐再去7-11便利商店簽買賣契約書。
    」、「（檢察官問：7-11便利商店是否在你家附近？）斜對
    面。」、「（檢察官問：提示109年偵字第9998號偵卷㈠第23
    7頁土地房屋買賣契約書，這份是否你簽的？）我名字的部
    分是我簽的。」、「（檢察官問：字是何人寫的？）陳智華
    寫的。」、「（檢察官問：你在簽土地房屋買賣契約書時，
    當時有何人在場？）印象中有陳智華跟曾秉豐，還有一個我
    沒有印象是何人。」、「（檢察官問：這是否你自願簽給別
    人的？）因為本票已經簽下去了。」、「（檢察官問：當時
    是否會害怕？）會，到現在都還會怕。」、「（檢察官問：
    當時怕什麼？）怕他們傷害我跟我家人，因為都知道我家住
    在哪裡。」、「（檢察官問：3月20日當天有無去報警？）
    隔天才請認識的朋友去問看看有沒有認識的去報警，因為游
    偉雄跟警察、調查局很熟，我怕被吃案。」、「（辯護人陳
    薇律師問：當天你們從游偉雄家要回去你家拿權狀的時候，
    陳智華有無跟你進去你家？）他有踏進去一步。」、「（辯
    護人陳薇律師問：陳智華當下跟你兒子有無交談？）沒有。
    」、「（辯護人陳薇律師問：是否完全沒有交談？）是。」
    、「（辯護人陳薇律師問：你要離開你家的時候，你兒子是
    否跟你有交談？）有交談，因為我要去我辦公室拿土地所有
    權狀，他就問我『爸，你要去哪裡？』。」、「（辯護人陳薇
    律師問：你是邊拿權狀邊跟你兒子講？）對。」、「（辯護
    人陳薇律師問：你跟你兒子說什麼？）我說有人押我去簽本
    票，並叫他先不要報警，等我回來再報告詳細情形給他聽。
    」、「（辯護人陳薇律師問：你跟陳智華在7-11便利超商時
    ，你有無使用過手機？）我忘記了，我記得我連去上廁所手
    機都要放在桌上。」、「（辯護人陳薇律師問：你在使用手
    機時，有無人管你或阻止你說不能使用手機？）沒有，只有
    叫我把手機放在桌上而已，我去上廁所也不能拿。」、「（
    辯護人陳薇律師問：你在簽的時候，是否有見過你兒子？）
    我有叫他到門口來拿鑰匙。」、「（辯護人陳薇律師問：你
    當下有無對你兒子說什麼？）沒有，那時候沒有。」、「（
    檢察官問：你兒子為何來拿鑰匙？）我叫他來把我的車開進
    去，因為車子放在路邊。我是已經在超商裡面寫的時候，我
    去小便出來之後。」、「（檢察官問：那時候是否還沒簽完
    ？）還沒簽完。」、「（法官問：提示109年偵字第34881號
    第233頁編號三監視器畫面照片，這時候只有你跟你兒子，
    為何不叫兒子報警？）我不敢，因為他們都知道我家住在哪
    裡，游偉雄都跟警察很熟悉。」等語（見原審卷P171至184
    ），核與其先前於警詢時及偵查中之指證（見偵34881卷P29
    3至305、P257至361、P529至533、P371至373、P272、P493
    至500）一致，並一致指證其不願再給付土地補償金，係因
    被告游偉雄等人具人數上優勢，且經在場被告曾秉豐以「你
    沒簽別想走」及被告王楷喆以「你不簽的話，別想回去」等
    言語脅迫，擔心自己及家人人身安全，才受迫簽立上開本票
    、協議書（含協議但書）及土地房屋買賣契約書等情。又證
    人劉○○於原審審理時經隔離詰問證稱「（檢察官問：當天晚
    上你父親劉○○有回家拿東西，這件事情你是否記得？）記得
    。」、「（檢察官問：請說明當時的過程？）當時我在家裡
    客廳看電視，我記得晚上7點多的時候，我爸爸就跟陳智華
    進到我家，我就看我爸爸神情有點怪怪的，平常回家的時候
    ，我們都會打招呼，但當天他整個人就沉默不語，我就問他
    怎麼了，我記得他跟我說不要報警叫我也不要跟出去。」、
    「（檢察官問：你看到你父親跟陳智華有無去什麼地方？）
    好像有看到他們去7-11便利商店。」、「（檢察官問：7-11
    便利商店在你家的什麼方向？）在我們家左邊大概200公尺
    左右，肉眼可以看到的地方。」、「（檢察官問：回家之後
    有無跟你講什麼？）回家之後，他有跟我說他被逼迫簽本票
    的事情。」、「（辯護人陳薇律師問：陳智華跟你父親回到
    你家拿權狀時，陳智華有無進到你家？）有進到我家。」、
    「（辯護人陳薇律師問：陳智華當時有無跟你交談？）有，
    他有問我一些東西，但我忘記實際內容。」、「（辯護人陳
    薇律師問：你方才有講說你父親叫你不要報警，這句話是在
    什麼時間點講的？是在你進去看到你父親的時候還是他離開
    之後？）他準備要出去的時候，我們在門口講的。」、「（
    辯護人陳薇律師問：所以你父親在拿權狀時，你跟他是否沒
    有交談？）對，那時候我也不知道他拿什麼東西。」、「（
    法官問：劉○○當天回去時有跟你講簽本票和買賣契約書之後
    ，你們當天有無討論要怎麼處理這件事？）有討論，但那時
    候頭腦很混亂，家裡第一次發生這種事情。」、「（法官問
    ：你有無問你父親為何會發生這種事情？）沒有，他說他被
    押走去簽本票，但沒有說什麼原因（搖頭）。」、「（法官
    問：他跟你講本票這些事後，當時有無決定要報警？）當下
    可能沒有想到這裡。」、「（法官問：為何沒有想到？）太
    害怕，因為家裡第一次遇到這種事情。」等語（見原審卷P1
    85至190），亦核與告訴人上開證述大致一致，已見告訴人
    證稱係因遭被告游偉雄等人脅迫而受迫簽立協議書（含協議
    但書）之情非屬無稽。
(三)再依被告陳智華於警詢時供稱「...，於108年4月22日我、
    郭玫君及陳○○就去劉○○跟他協調，他騙我們只有賠償140萬
    ，拿了70萬給郭玫君，後來又於1個月前我們才了解其實賠
    償800多萬，遂於109年3月20日在神岡區公所豐洲工業區二
    期徵收公聽會遇到劉○○，並邀約劉○○到郭玫君家洽談」、「
    我沒有聽到（脅迫言語），但現場氣氛不和諧，因為知道劉
    ○○騙我們，所以我對他講話口氣不太好」、「我是當日（20
    日）12時許打FACETIME給王志豪（即王楷喆）、牛排（即林
    誌群）、兄弟仔，請他們陪我去公聽會」等語（見偵34881
    卷P223至225）；被告曾秉豐於警詢時供稱「（據被害人劉○
    ○於筆錄中稱，於108年4月11日將臺中市○○區○○○段0000地號
    補償金70萬元交給郭玫君，這件案件與你有關係嗎？）我有
    聽冠強（即陳智華）說才知道」、「我跟陳智華是朋友關係
    ，郭玫君是我乾媽」、「（本次事件，詳細情形及緣由為何
    ？）大約10年前冠強（即陳智華）有跟我說土地投資案，問
    我要不要投資，我就投資10萬元，之後得知這筆土地有補償
    金，所以我才會找劉○○要談這件事情」、「當時我們去神岡
    區公所遇到劉○○，我跟劉○○說：『聽說補償金並不是當初所
    講的100多萬，我們不是要找個地方談一下』，後來討論的結
    果是去共同認識的游偉雄住處討論，接著我、牛排（即林誌
    群）跟王志豪（即王楷喆）一台車前往，劉○○是自己開車過
    去，陳智華我就不清楚他怎麼去的，可能是坐劉○○的車或是
    游偉雄的車」等語（見偵34881卷P91）；被告游偉雄於偵查
    中供稱「（劉○○為何要給郭玫君等人70萬元？）土地是合夥
    的，若有賺錢要一起分，劉○○沒工作就找我跟郭玫君一起合
    夥，若有承租土地種東西賣就分錢。劉○○當時沒工作都在我
    家，買賣土地賺的錢一起分，劉○○百分之20，我們這邊人多
    所以是百分之80」、「（是否於109年3月20日，在神岡區公
    所，將劉○○帶至你與郭玫君住處？）有」等語（見偵9998卷
    1P514）；被告郭玫君於偵查中供稱「曾秉豐是我兒子游益
    源的朋友，曾秉豐小時候常到我家來找我兒子所以認識的」
    、「（承上，上述事件〈即109年3月20日脅迫情事〉中的綽號
    牛排之男子係何人？）我不知道，我只認識陳智華及劉○○而
    已」等語（見偵34881卷P157、P159）；及證人陳○○於偵查
    中證稱「（於何時承租神岡區新庄子段00-0地號國有土地？
    ）98年左右」、「（為何與劉○○共同承租？暨使用範圍如何
    區分？）當初游偉雄報這個土地，由我跟劉○○去租，游偉雄
    報的」、「（警詢稱劉○○是該土地承租人頭，實際金主為游
    偉雄等語，如何確認？）我們三人是好朋友，劉○○經濟不好
    時，都會在游偉雄家，劉○○沒有工作，沒錢，我當時也常去
    游偉雄那裡坐，因為這樣才知道」、「（〈提示卷附協議書〉
    是否本人所簽名？）是」、「（於何時、地與何人簽立及內
    容如何決定？）約協議書上日期，這是郭玫君拿到我家讓我
    簽的，我有問這個做什麼，他說律師說簽這個比較好，內容
    不知道誰決定，我就簽了」等語（見偵9998卷1P498至499）
    ；以及依告訴人所提供其於109年3月20日簽立之協議書（見
    偵34881卷P337），顯示該協議書係事先繕打，且於告訴人
    簽立當時，已由不在場證人陳○○先行蓋章於上之情。可見被
    告游偉雄、郭玫君確因出資委由告訴人出面承租00-0土地乙
    事，於109年3月20日前得知告訴人對該土地補償金數額有所
    隱瞞而未如實分配獲利，有所不滿，遂與熟識之被告曾秉豐
    、陳智華等人事先準備上開協議書，再由被告陳智華邀集與
    該事無關之被告王楷喆、林誌群等人，於109年3月20日一同
    前往告訴人可能現身之神岡區公所，由被告曾秉豐、陳智華
    等人以人數上優勢，要求告訴人一同前往被告游偉雄住處，
    告訴人到場後再由在場之人即被告郭玫君等人，要求告訴人
    簽立協議書等文件，並提出相關付款擔保，是被告6人就本
    案犯行具犯意聯絡及行為分擔甚明。又被告游偉雄等人倘無
    脅迫告訴人簽立協議書等文件，並提出相關付款擔保之意圖
    ，豈會邀集被告王楷喆、林誌群等人一同到場處理該事？且
    告訴人倘係自願簽立協議書等文件，被告游偉雄住處現場為
    何「氣氛不和諧」及被告曾秉豐為何會對告訴人「講話口氣
    不太好」？甚且，告訴人於簽立協議書等文件而同意付款後
    ，仍須由被告陳智華等人隨身在側，陪同告訴人返回住處拿
    取000-0土地所有權狀，直至告訴人簽立000-0土地協議書後
    ，告訴人方可一人自行返回住處，益徵告訴人並非自願簽立
    協議書等文件，其證稱係遭被告游偉雄等人脅迫而被迫簽立
    簽議書等文件等情，應屬可信，被告游偉雄等人所辯並無脅
    迫之情，顯係卸責之詞，不足為採。
(四)被告游偉雄為承租00-0土地乙事之金主乙情，已為證人陳○○
    所證實，且告訴人於原審審理時亦具結證稱其於警詢時及偵
    查中所為證述內容均屬事實，其於警詢時證稱：到場（游偉
    雄住處）並受迫簽立協議書等文件後，被告游偉雄才走出來
    ，與被告郭玫君交換泡茶位置，並對告訴人表示「兄弟仔，
    錢再賺就有」等語等情（見偵34881卷P295至297），亦無刻
    意誣陷被告游偉雄在場脅迫情形，則被告游偉雄既為承租00
    -0土地乙事之金主，告訴人是否簽立協議書等件攸關其自身
    利益，實無放任他人處理而未為共謀參與之可能，況其更在
    被告郭玫君等人要求告訴人簽立協議書等文件後，隨即現身
    對告訴人表示「兄弟仔，錢再賺就有」等語而顯然知情，足
    見其就本案犯行與被告郭玫君等人應具犯意聯絡及行為分擔
    ，其所辯於告訴人簽立協議書等文件時未在場而未參與本案
    犯行之情，並無可採。又告訴人於返家拿000-0土地所有權
    狀時，究係於正在拿取土地所有權狀時或拿取後離家時向證
    人劉○○表示「不要報警，也不要跟過來」等語，及被告陳智
    華隨身在側陪同告訴人返家拿000-0土地所有權狀時，有無
    與在場之證人劉○○對話等情事，均僅係細節性事項，告訴人
    於案發後1年後之110年4月1日原審審理期日，得否清楚記憶
    陳述已有疑問，況告訴人當時係經被告游偉雄等人脅迫簽立
    協議書後，又經被告陳智華隨身在側陪同返家，身心處高度
    緊張狀態，對於該等細節性且無關本案糾紛之事項，亦難認
    其於事發當時會針對該等事項查覺並記憶，是自難以告訴人
    就該等事項之證述內容與證人劉○○證述內容或被告陳智華手
    機錄影影片（見原審卷P201之該影片勘驗筆錄）顯示情形不
    符，即認告訴人證稱係受迫簽立協議書等文件之情為屬不實
    ；而告訴人證稱因被告等人知道其住處，擔心自己及家人安
    危，所以於電知證人劉○○至統一超商時，未請證人劉○○報警
    ，且因擔心被告游偉雄等人與警方熟識，怕被吃案，所以才
    於詢問友人如何處理後報案等情，除核與常情無悖外，亦核
    與告訴人及證人劉○○事後選擇於109年3月21日以電子郵件向
    臺灣臺中地方檢察署報告之行為相符（見他卷P5），自難因
    告訴人於統一超商仍得於被告陳智華在場時使用手機並通知
    證人劉○○到場情形下，並未報警求助，且於其返家後亦未立
    即報警等情事，即認告訴人證稱受迫簽立協議書等情不實，
    或本案並無脅迫情事發生；至告訴人報案動機包括不願給付
    補償金乙事，則僅可佐證其確不願簽立協議書等文件而已，
    但尚無從因此推論其證稱受迫簽立協議書之情亦屬不實，是
    辯護人上開所辯亦無可採。另被告王楷喆、林誌群2人與本
    案給付補償金糾紛並無利害關係，倘非經被告陳智華邀同協
    助處理本案給付補償金糾紛，豈會於神岡區公所、被告游偉
    雄住處、統一超商均在場？甚且，由被告林誌群購買制式之
    土地房屋買賣契約書，是渠2人所辯單純為學習土地買賣在
    場之情，顯亦係卸責之詞，仍無可採。
(五)綜上，本案事證明確，被告6人上開犯行均堪認定，應依法
    論罪科刑。
三、論罪科刑
(一)核被告游偉雄、郭玫君、曾秉豐、陳智華、王楷喆、林誌群
    6人所為，均係犯刑法第304條第1項之強制罪。被告6人均基
    以同一犯罪決意，於上開密切接近之時、地，共同接續以上
    開脅迫言語及數人在場或隨身在側施以壓力之脅迫行為，迫
    使告訴人先後簽立協議書、土地房屋買賣契約書等文件，而
    侵害同一法益，各行為之獨立性極為薄弱，依一般社會健全
    觀念，難以強行分開，在刑法評價上，以視為數個舉動之接
    續施行，合為包括之一行為予以評價，較為合理，均為接續
    犯而均應論以一罪。又被告6人間就上開犯行，有犯意聯絡
    及行為分擔，應依刑法第28條規定，論以共同正犯。
(二)被告游偉雄前因竊盜案件，經本院以102年度上易字第906號
    判處應執行有期徒刑1年1月確定，於105年8月1日假釋期滿
    未經撤銷而執行完畢；被告郭玫君前因竊盜案件，經本院以
    102年度上易字第906號判處應執行有期徒刑1年1月確定，於
    105年8月5日假釋期滿未經撤銷而執行完畢；被告曾秉豐前
    因賭博案件，經臺灣臺中地方法院以107年度原簡字第1號判
    處有期徒刑4月確定，於107年8月28日易科罰金執行完畢；
    被告王楷喆前因偽造文書、妨害自由、違反槍砲彈藥刀械管
    制條例、重傷害等案件，經臺灣臺中地方法院以101年度聲
    字第3139號裁處應執行有期徒刑7年確定，於107年2月18日
    假釋期滿未經撤銷而執行完畢等情，有臺灣高等法院被告前
    案紀錄表1份附卷可憑，渠4人於上開有期徒刑執行完畢5年
    內故意再犯本案最重本刑為有期徒刑以上之罪，均為累犯，
    又渠4人於受上開案件處罰後再犯本案，顯見對刑罰之反應
    力薄弱，若予以加重最低本刑，並無所受刑罰超過所應負擔
    罪責或人身自由因此遭受過苛侵害之情形，參照釋字第775
    號大法官解釋意旨，均應依刑法第47條第1項之規定，加重
    渠4人本案刑度。
(三)起訴書雖未敘及告訴人受迫簽立協議但書及返家拿取000-0
    土地所有權狀等情事，惟該等情事與起訴之犯罪事實為事實
    上一罪關係，為起訴效力所力，本院自得補充更正後一併審
    理，附此敘明。
四、本院之判斷：原審以被告犯罪事證明確，予以論罪科刑，固
    非無見，然原審以被告否認犯行作為量刑依據，惟原審筆錄
    既載明「…貳、並告知被告下列事項：一、得保持緘默、無
    須違背自己之意思而為陳述…」，依此諭知，被告當無須違
    背自己之意思供承犯罪，且刑事訴訟法為保障被告之防禦權
    ，尊重其陳述之自由，包括消極不陳述與積極陳述之自由，
    前者賦予保持緘默之權，後者則享有無須違背自己之意思而
    為陳述之權。此外，被告尚得行使辯明權，以辯明犯罪嫌疑
    ，並就辯明事項之始末連續陳述；於審判期日調查證據完畢
    後，更得就事實及法律辯論之（刑事訴訟法第95條第2款、
    第96條、第289條第1項參照）。此等基於保障被告防禦權而
    設之陳述自由、辯明及辯解（辯護）權，既係被告依法所享
    有基本訴訟權利之一，法院復有闡明告知之義務。則科刑判
    決時，對刑之量定，固應以被告之責任為基礎，本於比例、
    平等及罪刑相當等原則，並審酌刑法第57條所列各款情狀為
    輕重之標準，然其中同條第10款所稱犯罪後之態度，係指被
    告犯罪後，因悔悟而力謀恢復原狀，或與被害人和解，賠償
    損害等情形而言，應不包括被告基於防禦權之行使而自由陳
    述、辯明或辯解（辯護）時之態度。是自不得因被告否認或
    抗辯之內容與法院依職權認定之事實有所歧異或相反，即予
    負面評價，逕認其犯罪後之態度不佳，而採為量刑輕重標準
    之一，本案原審持被告否認犯行為量刑依據，尚非妥適；又
    「科刑時應以行為人之責任為基礎，並審酌一切情狀，尤應
    注意下列事項，為科刑輕重之標準：一、犯罪之動機、目的
    …」，刑法第57條亦有明文，被告6人為向告訴人追討土地補
    償金，未循合法途逕，逕以數人在場或隨身在側陪同並相互
    配合出言恫嚇之脅迫方式，迫使告訴人簽立協議書等文件，
    侵害告訴人自主決定權，所為固有不該，然本案肇因告訴人
    侵吞數額不少之補償款項，事出有因，被告固施脅迫手段，
    然手段尚稱平和，與類此案件習見為討債而以暴力手段強押
    毆辱被害人，致被害人身心嚴重受創者，自有區別，被告所
    為加害程度顯屬較輕，審酌及此，原審所為被告等均徒刑之
    宣告尚有過重，檢察官上訴請求從重固無理由，然原審量刑
    既有如上失衡之處，即屬無可維持，應由本院撤銷改判，審
    酌被告犯罪動機、手段、所致損害及參酌被告6人自陳之智
    識程度、家庭經濟狀況（見原審卷P211）等一切情況，分別
    量處如主文第二項起所示之刑，並均諭知易科罰金之折算標
    準示懲。
五、沒收部分：按犯罪所得，屬於犯罪行為人者，沒收之。刑法
    第38條之1第1項定有明文。查自被告陳智華扣案之本票5張
    、土地房屋買賣契約書1份、協議書（含協議但書）1份（見
    偵34881卷P405、P597、P611之扣押物品清單、臺中市政府
    警察局豐原分局扣押物品清單〈110保管363〉、臺中市政府警
    察局豐原分局扣押物品清單〈110貴管8〉），均係被告陳智華
    因本案犯行而取得並置於自己實力支配之物，自應依上開規
    定宣告沒收。至自被告陳智華扣案之土地所有權狀1張（000
    -0土地），尚不因被告陳智華持有而取得支配處分權利，而
    自被告陳智華扣案之其餘懷城開發有限公司與白英國訴訟資
    料等物，則與本案無關，是該等自陳智華扣案之其餘土地所
    有權狀1張（000-0土地）等物，尚無從宣告沒收，附此敘明
    。　
六、據上論斷，應依刑事訴訟法第369條第1項前段、第364條、
    第299條第1項前段，刑法第304條第1項、第28條、第47條第
    1項、第41條第1項、第38條之1第1項，刑法施行法第1條之1
    第1項，判決如主文
本案經檢察官胡宗鳴提起公訴，檢察官林卓儀提起上訴，檢察官
林蓉蓉到庭執行職務。
中　　華　　民　　國　　110 　年　　9 　　月　　15　　日
             刑事第九庭   審判長法　官　紀  文  勝
                                法　官　賴  妙  雲
                                法　官　姚　勳　昌
上列正本證明與原本無異。          
不得上訴。
                                書記官  溫  尹  明
中　　華　　民　　國　　110 　年　　9 　　月　　15　　日

論罪科刑法條：
刑法第304條
以強暴、脅迫使人行無義務之事或妨害人行使權利者，處3年以
下有期徒刑、拘役或9千元以下罰金。
前項之未遂犯罰之。